【裁判字號】    97,簡上,221
【裁判日期】    970815
【裁判案由】    清償債務
【裁判全文】
臺灣臺北地方法院民事判決             97年度簡上字第221號
上  訴  人  乙○○
被  上訴人  遠東國際商業銀行股份有限公司
法定代理人  甲○○
訴訟代理人  己○○
            戊○○
上列當事人間請求清償借款事件，上訴人對於民國97年2 月26日
本院臺北簡易庭96年度北簡字第56967 號第一審判決提起上訴，
經本院於97年7 月25日言詞辯論終結，判決如下：
    主      文
上訴駁回。
第二審訴訟費用新臺幣肆仟佰柒拾伍元由上訴人負擔。
    事實及理由
一、被上訴人主張略以：陳俊仲、陳俊呈於民國96年9 月以正、
    附卡人名義向伊申請信用卡，上訴人則擔任連帶保證人，經
    伊核發卡號為0000000000000000、0000000000000000、0000
    000000000000、0000000000000000之萬事達、威士信用卡予
    陳俊仲、陳俊呈使用，依約渠等即得持信用卡於特約商店簽
    帳消費及使用相關商品，但應於每月繳款截止日前全數繳清
    信用卡帳款；逾期繳付者，就尚未清償之款項應依信用卡約
    定，除應加計自各該筆帳款入帳日起至該筆帳款結清日止，
    以年息19.71%計算之遲延利息，並依應繳總金額收取新台幣
    （下同）150 元至1,000 元不等之違約金。正、附卡持卡人
    應就各別使用信用卡所生帳款互負連帶清償責任，且連帶保
    證人亦應就正、附卡持卡人使用信用卡所生帳款負連帶清償
    之責。迄93年9 月陳俊仲、陳俊呈尚積欠伊消費款63,209元
    、預借現金116,358 元、已到期利息14,916元、違約金5,62
    1 元等共計200,104 元，及其中本金179,567 元部分自93年
    10月21日起至清償日止，按年息19.71%計算之利息，未為清
    償，而上訴人為本件之連帶保證人，自應對此負連帶清償之
    責。為此爰依信用卡使用契約及連帶保證之法律關係請求陳
    俊仲、陳俊呈及上訴人連帶清償等語。
二、上訴人則略以：伊雖於陳俊仲之信用卡申請書（以下稱系爭
    申請書）連帶保證人欄位上簽名，惟此乃因被上訴人之承辦
    人員表示簽名之目的僅為擔任連絡人，伊對連帶保證乙事並
    不知情。縱認伊應負連帶保證人之責，惟陳俊仲之授權額度
    為7 萬元，縱加計年息19.7 %之利息亦僅為111,391 元，與
    被上訴人所請求之金額不符；且伊並未任陳俊呈之連帶保證
    人，就陳俊呈刷卡之費用伊自毋庸負連帶清償責任等語，資
    為抗辯。
三、原審依被上訴人之請求判命上訴人及原審被告陳俊仲、陳俊
    呈如數連帶給付，上訴人不服，提起上訴（陳俊仲、陳俊呈
    部分未據其聲明不服，已告確定），並上訴聲明：（一）原
    判決不利於上訴人之部分廢棄。（二）上開廢棄部分，被上
    訴人在第一審之訴駁回。被上訴人則答辯聲明：上訴駁回。
四、查陳俊仲、陳俊呈於96年9 月以正、附卡人名義向被上訴人
    申請信用卡使用，其2 人迄93年9 月止尚積欠被上訴人200,
    104 元，及其中本金179,567 元部分自93年10月21日起至清
    償日止，按年息19.71%計算之利息，未為清償等情，業據被
    上訴人提出系爭申請書、約定條款、歸戶基本資料查詢、單
    月帳務資料查詢、消費暨繳款明細表及欠款彙整資料表等件
    為證（見原審卷第8 頁至第22頁），且為上訴人所不爭執，
    自堪信為真實。至被上訴人請求上訴人應與原審被告陳俊仲
    、陳俊呈連帶給付前開消費款、遲延利息及違約金，為上訴
    人所否認，並以上開情詞置辯，則本件爭點厥為：（一）上
    訴人是否同意擔任本件信用卡使用契約之連帶保證人？（二
    ）若是，則連帶保證之效力是否及於附卡之使用人陳俊呈？
    連帶保證之範圍是否限於陳俊仲之授權額度範圍？茲分述如
    下：
（一）按當事人主張有利於己之事實者，就其事實有舉證之責任
      ，民事訴訟法第277 條前段定有明文；又原告對於自己主
      張之事實已盡證明之責後，被告對其主張，如抗辯其不實
      並提出反對之主張者，則被告對其反對之主張，亦應負證
      明之責，此為舉證責任分擔之原則（參照最高法院18年上
      字第2855號判例意旨）。本件被上訴人主張上訴人為系爭
      信用卡使用契約之連帶保證人，既已提出據上訴人於連帶
      保證人欄位簽名之系爭申請書為證，上訴人亦不否認系爭
      申請書上其簽名之真正，惟主張其簽名僅同意擔任聯絡人
      ，並非擔任連帶保證人，此為被上訴人所否認，自應由上
      訴人就此負舉證責任。
（二）經查，上訴人於系爭申請書「連帶保證人資料」欄位上除
      簽名外，並填寫出生年月日、身分證字號、居住地址、公
      司名稱及所持用其他金融機構信用卡等資料，若上訴人簽
      名之目的僅為擔任聯絡人之用，衡情僅需提供地址、電話
      號碼、工作地點等聯絡方式即可，實無提供出生年月日、
      身分證字號及所持用其他金融機構信用卡等資料之必要，
      且若僅係同意擔任陳俊仲之聯絡人，僅由陳俊仲在系爭申
      請書上填寫聯絡人之姓名、聯絡方法即可，何需由上訴人
      本人親自簽名並填寫上開資料？又系爭申請書中除「連帶
      保證人資料」欄位外，另有「聯絡人」欄位，若上訴人僅
      同意擔任聯絡人，何以不在「聯絡人」欄位簽名，卻反在
      「連帶保證人資料」欄位上簽名？況上訴人既於系爭申請
      書註明其另持有花旗銀行之信用卡，顯見上訴人先前已有
      申辦信用卡之經驗，而上訴人為高職畢業，有個人基本資
      料查詢結果附卷可佐（見原審卷第27頁），且於85年7 月
      即在郵局任職，具有相當之工作經驗，對連帶保證人及聯
      絡人之差異應無不知之理，其前開主張實難以採信。
（三）至證人即上訴人之同事丙○○雖證稱：當時被上訴人的承
      辦人員是告訴我們說在別人的申請書上簽名的目的是擔任
      聯絡人，沒有跟我們講說是擔任連帶保證人。（法官：既
      然只是擔任聯絡人，何必要你本人親簽親寫？）證人：當
      時承辦人就只跟伊說要每個申請人都要提供1 個同事或親
      人擔任聯絡人，伊當時也沒問為何要親自在上面簽名。（
      法官: 聯絡人與連帶保證人之意義完全不同，你當時沒有
      詢問行員為何申請書上是寫連帶保證人？）證人：伊當時
      有看到申請書上要伊簽名的欄位是連帶保證人，伊也有詢
      問承辦人為何會這樣，承辦人就是跟伊說簽名的目的就只
      是擔任聯絡人，因為同時間辦的同事人很多，大家都簽了
      ，伊也就跟著簽了等語（見本院卷第31頁背面、第32頁正
      面）；證人即上訴人之同事丁○○雖證稱：銀行的承辦人
      員跟我們講說簽名的目的只是擔任聯絡人。（法官：知否
      聯絡人與連帶保證人是不同的意義？既然只是擔任聯絡人
      ，何必要你本人親簽親寫？）知道，因為是團體一起辦的
      ，所以也就沒有什麼懷疑等語（見本院卷第32頁反面、第
      33頁正面），然證人丙○○及丁○○除均為上訴人之同事
      外，亦均向被上訴人申辦信用卡並同時為其他同事在連帶
      保證人欄位簽名，此經其2 人陳明在卷，與本件信用卡之
      紛爭有利害關係，渠等之證詞本難免有偏頗之虞。況其2
      人均自承知悉連帶保證人及聯絡人之意義不同，則渠等證
      稱簽名的目的僅是擔任聯絡人云云，即與事理有違，難以
      採信，
（四）上訴人另主張本件伊之連帶保證責任應以陳俊仲之授權額
      度7 萬元為上限，且伊並未同意擔任附卡持有人陳俊呈之
      連帶保證人，就陳俊呈之消費及預借現金債務毋庸負責云
      云，惟查，系爭申請書「連帶保證人資料」下方欄位第1
      點載明：「申請人（含正附卡申請人）及連帶保證人對本
      申請書之記載均屬事實，並均願恪守本申請書約定條款，
      連帶保證人並同意於申請人持有貴行信用卡期間（包括換
      卡後期間）發生之一切債務負連帶保證責任…。」，該欄
      位下方並經正卡申請人陳俊仲、附卡申請人陳俊呈及上訴
      人均簽名確認，上訴人對於本件之連帶保證責任除正卡申
      請人陳俊仲外，並包含附卡申請人陳俊呈，且保證之範圍
      及於陳俊仲、陳俊呈持有信用卡期間發生之一切債務等情
      自不能諉為不知，是被上訴人主張上訴人應就陳俊仲、陳
      俊呈持用信用卡期間發生之一切債務負連帶清償責任，即
      屬有據。
五、綜上所述，被上訴人本於信用卡使用契約及連帶保證之法律
    關係，請求上訴人應與原審被告陳俊仲、陳俊呈連帶給付20
    0,104 元，及其中本金179,567 元部分自93年10月21日起至
    清償日止，按年息19.71%計算之利息，為有理由，應予准許
    。原審判命上訴人如數給付，並依職權為假執行及免為假執
    行之宣告，於法並無違誤。上訴意旨指摘原判決該部分不當
    ，聲明廢棄改判，為無理由，其上訴應予駁回。
六、本件事證已臻明確，兩造其餘主張陳述及所提之證據，經審
    酌後本院認與判決結果不生影響，爰不一一論述，附此敘明
    。
七、本件上訴人應負擔之第二審訴訟費用（詳如附表），確定為
    如主文第二項所示。
八、據上論結，本件上訴為無理由。依民事訴訟法第436 條之1
    第3 項、第449 條第1 項、第78條，判決如主文。
中    華    民    國    97    年    8     月    15    日
                  民事第一庭審判長法  官  李昆曄
                                  法  官  傅中樂
                                  法  官  蔡和憲
以上正本係照原本作成。
本判決不得上訴。
中    華    民    國    97    年    8     月    15    日
                                  書記官  巫玉媛
附表：
項      目              金額（新台幣）
第二審裁判費            3,315元
第二審證人旅費          1,060元
合        計            4,375元


司法院資訊處製作；財團法人民間司法改革基金會備份。
